臺灣宜蘭地方法院民事裁定  
110年度補字第164號
原      告  張蕙    
訴訟代理人  洪家駿律師
被      告  黃鬆    
            黃永    
            林芝芬  
            林阿却  

上列當事人間請求塗銷地上權登記等事件，本院裁定如下：
    主  文
一、本件訴訟標的價額核定為新臺幣(下同)197萬8,124元。
二、原告應於本裁定送達後5日內繳納裁判費2萬602元，逾期不
    繳納，即裁定駁回本件訴訟。
    理  由
一、按訴訟標的之價額，由法院核定；按以一訴主張數項標的者
    ，其價額合併計算之。但所主張之數項標的互相競合或應為
    選擇者，其訴訟標的價額，應依其中價額最高者定之；以一
    訴附帶請求其孳息、損害賠償、違約金或費用者，不併算其
    價額；因地上權、永佃權涉訟，其價額以1年租金15倍為準
    ；無租金時，以1年所獲可視同租金利益之15倍為準；如1年
    租金或利益之15倍超過其地價者，以地價為準。民事訴訟法
    第77條之1第1項、民事訴訟法第77條之2、第77條之4分別定
    有明文。又關於終止並塗銷地上權登記之利益，與請求拆屋
    還地之訴訟目的相同、利益一致，故其訴訟標的之價額自應
    依其中價額最高者定之（臺灣高等法院暨所屬法院105年法
    律座談會民事類提案第25號審查意見及研討結果參照）。
二、查本件原告起訴時先位聲明為：㈠被告黃鬆於原告所有坐落
    宜蘭縣○○鄉○○段00000地號土地（下稱系爭594-1地號土地）
    上所設之地上權應予終止並塗銷。㈡被告黃永於原告所有坐
    落宜蘭縣○○鄉○○段00000地號土地（下稱594-2地號土地）上
    所設之地上權應予終止並塗銷。㈢被告林芝芬於原告所有坐
    落宜蘭縣○○鄉○○○段000地號土地上所設之地上權應予終止並
    塗銷，並坐落於宜蘭縣○○鄉○○○段000○000地號土地（下稱系
    爭820、821地號）上如起訴狀附圖所示編號A、B之地上物拆
    除，將前開土地返還原告，並給付原告新臺幣1,835元，及
    自起訴狀繕本送達翌日起至清償日止，按週年利率5%計算之
    利息，暨自110年6月26日起，至返還上開土地之日止，按月
    給付原告367元。㈣被告林阿却應將坐落系爭820地號土地上
    如起訴狀附圖所示編號C之地上物拆除，將前開土地返還原
    告，並給付原告2,935元，及自起訴狀繕本送達翌日起至清
    償日止，按週年利率5%計算之利息，暨自110年6月26日起，
    至返還上開土地之日止，按月給付原告587元；備位聲明為
    請求准予酌定地上權之存續期間至110年12月31日等情，核
    原告先、備位聲明之價額如附表所示，而本件先位之訴與備
    位之訴聲明屬互相競合或應為選擇者，訴訟標的價額應依其
    中價額最高者，故本件訴訟標的價額即應按先位之訴之訴訟
    標的價額核定為197萬8,124元，而應徵第一審裁判費2萬602
    元。茲依民事訴訟法第249條第1項但書之規定，限原告於收
    受本裁定送達5日內補繳，逾期不繳，即駁回其訴。
中華民國110年10月21日
                    民事庭  法　官  蔡仁昭 
以上正本係照原本做成。
如不服本裁定關於核定訴訟標的價額部分，應於送達後10日內向
本院提出抗告狀，並繳納抗告費新臺幣1,000 元；其餘關於命補
繳裁判費部分，不得抗告。
中　　華　　民　　國　　110 　年　　10　　月　　21　　日
                            書記官　劉婉玉
附表：
一、先位聲明部分：
  ㈠請求被告黃鬆終止並塗銷地上權部分：
　　核屬因地上權涉訟，參酌土地法第105條準用同法第97條第1
    項規定，計算其1年所獲可視同租金利益之15倍為17萬9,256
    元【計算式：25坪×申報地價1,446元/平方公尺×10%×15＝179
    ,256元，元以下四捨五入】。
　㈡請求被告黃永終止並塗銷地上權部分：
　　核屬因地上權涉訟，參酌土地法第105條準用同法第97條第1
    項規定，計算其1年所獲可視同租金利益之15倍為21萬6,468
    元【計算式：99.17平方公尺×申報地價1,455.2元/平方公尺
    ×10%×15＝216,468元，元以下四捨五入】。　
　㈢請求被告林芝芬塗銷地上權及拆除地上物部分：
　⒈塗銷地上權部分：
　　核屬因地上權涉訟，依民事訴訟法第77條之4規定，其訴訟
    標的價額為150元【計算式：年租金10元×15＝150元】。　
　⒉拆除地上物部分：
　　查系爭820地號土地於110年度每平方公尺公告土地現值為9,
    200元，且原告主張應拆除面積為42平方公尺，此部分訴訟
    利益為38萬6,400元【計算式：42平方公尺×系爭土地110年
    度公告現值9,200元/平方公尺＝386,400元，元以下四捨五入
    】。
　⒊查系爭820地號土地於110年度每平方公尺公告土地現值為9,2
    00元，且原告主張應拆除面積為50平方公尺，是本件訴訟標
    的價額核定為新臺幣（下同）46萬元【計算式：50平方公尺
    ×系爭土地110年度公告現值9,200元＝460,000元，元以下四
    捨五入】。　
　⒋依臺灣高等法院暨所屬法院105年度法律座談會之見解，關於
    終止並塗銷地上權登記之利益，與請求拆屋還地之訴訟目的
    相同、利益一致，故其訴訟標的價額自應依其中價額最高者
    定之，爰核定此部分訴訟標的價額核定為84萬6,400元。
　㈣請求被告林阿却拆除地上物部分：
　　查系爭820地號土地於110年度每平方公尺公告土地現值為9,
    200元，且原告主張應拆除面積為80平方公尺，是本件訴訟
    標的價額核定為新臺幣（下同）73萬6,000元【計算式：80
    平方公尺×系爭土地110年度公告現值9,200元＝736,000元，
    元以下四捨五入】。
　㈤是本件先位聲明之訴訟標的價額應核定為197萬8,124元(計算
    式：179,256元＋216,468元＋846,400元＋736,000元＝1,978,12
    4元)。
二、備位聲明部分：
　㈠請求酌定被告黃鬆之地上權存續期間：
　　核屬因地上權涉訟，參酌土地法第97條第1項規定：「城市
    地方房屋之租金，以不超過土地及其建築物申報總價年息百
    分之10為限」，計算其1年所獲可視同租金利益之15倍為17
    萬9,256元【計算式：25坪×申報地價1,446元/平方公尺×10%
    ×15＝179,256元（元以下四捨五入）】。
　㈡請求酌定被告黃永之地上權存續期間：
　　核屬因地上權涉訟，參酌土地法第97條第1項規定：「城市
    地方房屋之租金，以不超過土地及其建築物申報總價年息百
    分之10為限」，計算其1年所獲可視同租金利益之15倍為21
    萬6,468元【計算式：99.17平方公尺×申報地價1,455.2元/
    平方公尺×10%×15＝216,468元（元以下四捨五入）】。　
　㈢請求酌定被告林芝芬之地上權存續期間：
　　核屬因地上權涉訟，依民事訴訟法第77條之4規定，其訴訟
    標的價額為150元【計算式：年租金10元×15＝150元】。　
  ㈣是本件備位聲明之訴訟標的價額應核定為39萬5,874元(計算
    式：179,256元＋216,468元＋150元＝395,874元)。